臺灣高等法院交通事件裁定　　　　　　 94年度交抗字第609號
抗　告　人
即 異議 人
即受處分人　甲○○
上列抗告人因違反道路交通管理處罰條例案件，不服臺灣臺北地
方法院，中華民國94年7月28日所為裁定（94年度交聲字第479號
），提起抗告，本院裁定如下：
    主  文
抗告駁回。
    理  由
一、按汽車駕駛人，駕駛汽車肇事致人受傷或死亡，應即採取救
    護或其他必要措施，並向警察機關報告，不得駛離；違者吊
    扣其駕照三個月至六個月；逃逸者吊銷駕駛執照，道路交通
    管理處罰條例第六十二條第一項定有明文。
二、本件抗告人即受處分人即異議人黃天成為計程車司機，於民
    國九十二年八月二十二日十四時三十分許，駕駛車號九Ａ－
    七四三號自小客車，沿臺北市○○○路北往東方向左轉行駛
    至肇事地點時，其右前車角與沿光復南路、信義路口東側行
    人穿越道北往南行駛由邱庭騎乘之腳踏車右前車角擦撞肇事
    ，致渠等人車倒地，受處分人見狀雖停車察看，但未下車及
    採取救護或其他必要措施及向警察機關報告即駕車離開現場
    。適被害人邱庭向臺北市政府警察局交通大隊報案，該隊員
    警前往處理，嗣以受處分人肇事致人受傷未採取救護或其他
    必要措施，有違反道路交通管理處罰條例第六十二條第一項
    規定之違規行為掣單舉發。受處分人於舉發通知單所載應到
    案日期前提出申訴，原處分機關函請舉發單位調查結果，仍
    認受處分人有前開違規行為，而於九十四年四月二十五日裁
    處受處分人吊扣駕駛執照六個月，有北市警交大字第AXX032
    392 號舉發違反道路交通管理事件通知單、臺北市交通事件
    裁決所北市裁一字第裁 22－AXX032392號裁決書、臺北市交
    通事件裁決所九十四年四月二十五日北市裁一字第09433915
    100 號函、臺北市政府警察局交通警察大隊九十四年四月十
    三日警交大四字第09431558900號函等件在卷可稽。
三、受處分人雖承認於右開時、地駕駛前揭車號之自用小客車行
    經前開處所並發生事故之事實，惟否認有逃逸之行為，於原
    審調查時辯稱：伊撞到被害人時，有看到被害人人車分離，
    他人彈跳到伊車子的前方，伊覺得被害人沒有受傷，而且被
    害人之即就把腳踏車牽走，伊覺得沒問題才離開。事後均無
    聯繫，伊是去換駕照的時候，監理站人員才說伊有一個罰單
    沒有銷案，伊才知道云云（見原審九十四年六月十三日訊問
    筆錄）。經查：
（一）按道路交通管理處罰條例第六十二條第一項規定：「汽車
      駕駛人如肇事致人受傷或死亡，應即採取救護或其他必要
      措施，並向警察機關報告，不得逃逸」，旨在增進行車安
      全，保護他人權益，以維持社會秩序。概以道路交通事故
      之發生，常非於己之鄰親家里，時有告救不能情事，乃科
      以肇事者須即採取救護或其他必要措施，並應向警察機關
      報告之法定義務，以防因就醫延誤致生無謂傷亡，並俾得
      通知傷亡者家屬到場，以明責任，是凡肇事人於行車肇事
      致人受傷或死亡，未即採取救護或其他必要措施，並向警
      察機關報告，即駕車駛離現場者，均應依該規定處罰，至
      其嗣後是否受刑事訴追及已否與被害人達成民事和解，賠
      償損失，對其應受處罰乙節，並不生影響，此有司法院大
      法官會議解釋第二八四號、第五三一號解釋可資參照，職
      是之故，汽車駕駛人駕駛汽車肇事，不論其責任之歸屬為
      何，即有義務留在肇事現場，採取救護或其他必要措施，
      並向警察機關報告，以維護他人之生命與其他用路人之交
      通安全，自不待言。
（二）受處分人於右揭時、地肇事致人受傷後未向警察機關報告
      而駛離之事實，業據證人即被害人邱庭於原審調查時證稱
      ：「計程車的車頭左側防撞桿撞到我腳踏車的後輪。被撞
      後我連車一起跌在地上，我當時就發現有受傷，是我的右
      小腿內側被腳踏車的踏板割到。（問：你被撞之後計程車
      司機是否有停車下來？）他有停下來，我把腳踏車牽起來
      ，騎到人行道，想說不要擋到其他的車子，但我牽到人行
      道時，他就車開走了，他也沒下來跟我講話，也沒有問我
      是否有受傷，也沒有留資料給我，我也沒有跟他講話。（
      問：你當時腳踏車牽起來到人行道的距離？）大約二、三
      公尺。」等語，並有道路交通事故現場圖、臺北市政府警
      察局信義分局交通分隊交通事故談話紀錄表及交通事故現
      場照片六張在卷可證，足認受處分人已確知事故造成被害
      人摔倒在地無誤，此時其依法自應下車察看，對被害人為
      適當之照護或其他必要之措施，豈能只因被害人自行起身
      牽車至僅二、三公尺之遙之人行道，即未經察明被害人傷
      勢，便自行認定無傷亡逕自離去？況受處分人為計程車司
      機，對道路交通安全規則及現場應變情狀猶應較一般人為
      熟悉，豈會不知應下車察看？從而，本件肇事情狀甚為灼
      然，受處分人自應留在現場察看，並對受傷之人施以適當
      照護等措施，否則本條揭櫫之生命及交通安全立法意旨，
      勢將蕩然。是以受處分人所為上開辯解，殊難採信。
四、綜上所述，受處分人確有駕駛汽車車肇事致人受傷而未向警
    察機關報告而駛離之違規行為，從而原處分機關依前揭道路
    交通管理處罰條例第六十二條第一項之規定，吊扣受處分人
    之駕照六個月，核無違誤，原審認受處分人之異議為無理由
    ，以裁定將其異議駁回，於法並無不合。抗告意旨仍執前詞
    ，主張伊待被害人牽腳踏車離去，始駕計程車離去云云，指
    摘原裁定不當，核無理由，應予駁回。
五、據上論結，應依道路交通案件處理辦法第26條，刑事訴訟法
    第412條，裁定如主文。
中　　華　　民　　國　　94　　年　　8 　　月　　30　　日
                        交通法庭審判長法  官  吳　敦
                                      法  官  張傳栗
                                      法  官  沈宜生
以上正本證明與原本無異。
不得再抗告。
                                      書記官  陳雅加
中　　華　　民　　國　　94　　年　　8 　　月　　31　　日
